臺灣高等法院刑事判決　　　　　　　　　　　　　九十三年度上易字第一一一九號
　　上　訴　人　臺灣臺北地方法院檢察署檢察官
　　被　　　告　乙○○
右上訴人因被告違反著作權法案件，不服臺灣臺北地方法院九十三年度易字第二八八
號，中華民國九十三年五月二十一日第一審判決（起訴案號：臺灣臺北地方法院檢察
署九十二年度偵字第二二五六七號），提起上訴，本院判決如左：
    主  文
上訴駁回。
    理  由
一、公訴意旨略以：被告乙○○（簡稱被告）係「忠懋影視社」（址設臺北市○○○
    路二二一巷十六號一樓）負責人，專營數位影音光碟片租售業務，其明知「老鼠
    愛上貓」、「赤裸特工」影片係龍祥育樂多媒體股份有限公司（簡稱龍祥公司）
    取得在臺灣地區獨家發行錄影帶系統（含ＶＨＳ、ＤＶＤ、ＶＣＤ）之權利，詎
    其未經龍祥公司之授權或同意，將購自不詳姓名男子之上開影片之家用ＤＶＤ光
    碟片，在其店內以每片新臺幣（下同）八十元之價格，出租予不特定人租用觀賞
    ，嗣於民國（下同）九十二年十月二十一日下午四時五十五分許，為警於其店內
    當場查獲上開光碟片，因認被告涉有違反修正前之著作權法第九十二條第一項罪
    嫌等語。
二、按犯罪事實應依證據認定之，無證據不得認定犯罪事實，刑事訴訟法第一百五十
    四條第二項定有明文。又事實之認定，應憑證據，如未能發現相當證據，或證據
    不足以證明，自不能以推測或擬制之方法為裁判基礎；又認定不利於被告之事實
    ，須依積極證據，苟積極證據不足為不利於被告之認定時，即應為有利於被告之
    認定，更不必有何有利之證據，最高法院四十年台上字第八六號、三十年上字第
    八一六號判例可資參照。訊據被告堅決否認有何違反著作權法犯行，辯稱：扣案
    之光碟片係他人自國外攜回國內，確為真品，並非盜版，該他人將該光碟片賣與
    其友人秦廣善，伊再向秦廣善購得，依著作權法第八十七條之一第三款規定，該
    光碟片不視為侵害著作權之物，依同法六十條權利耗盡原則之規定，伊自有權利
    出租合法平行輸入之系爭影片，伊沒有侵害龍祥公司之著作權等語。
三、本件公訴人認被告涉有右揭犯行，無非係以告訴代理人甲○○之指訴以及扣案之
    未經龍祥公司授權之光碟片「老鼠愛上貓」、「赤裸特工」各一片，為其所憑之
    主要論據。惟查：（一）、扣案之系爭ＤＶＤ光碟片內環均有ＩＦＰＩ之識別碼
    ，而告訴代理人甲○○亦陳稱：扣案影片內有條碼，而盜版不會有條碼，所以這
    兩片應該是正版片等語（參原審卷第二三頁），堪認上開兩部扣案光碟均為正版
    。又上開影片封面均載明「鉅星錄像發行（香港）有限公司」，告訴代理人甲○
    ○亦陳稱：這兩部影片由龍祥公司在臺灣取得獨家發行之權利，龍祥公司在臺灣
    所發行的片子封面會有紅色的Ｌ、Ｓ標誌及新聞局核准字號，扣案兩部光碟影片
    與龍祥公司在臺灣發行的片子外觀及使用的照片不同，可能是在國外發行的等語
    （參原審卷第二二頁），應認扣案兩部光碟影片為自國外平行輸入之正版真品；
    （二）、未經著作財產權人同意而輸入著作原件或其重製物者，視為侵害著作權
    ，惟為供輸入者個人非散布之利用或屬入境人員行李之一部分而輸入著作原件或
    一定數量重製物者，則不視為著作權之侵害；又著作原件或其合法著作重製物之
    所有人，得出租該原件或重製物，著作權法第八十七條第四款、第八十七條之一
    第一項第三款、第六十條第一項前段分別定有明文。又依主管機關內政部於八十
    二年四月二十四日以台內（八二）著字第八二七四八七○號公告訂定「著作權法
    第八十七條之一第一項第二款及第三款之一定數量」之規定，著作權法第八十七
    條之一第一項第三款規定之情形，係指「為供輸入者個人非散布之利用而輸入著
    作重製物者，每次每一著作以一份為限」或「屬入境人員行李之一部分而輸入著
    作重製物者，每次每一著作以一份為限」兩種情形。經查，證人秦廣善於原審證
    稱：扣案之兩部光碟片係其友人至香港遊玩時買回來自己看的，看完後覺得不好
    看賣給伊，伊看完後覺得沒有收藏價值，就以每片幾百元價錢賣給被告，伊只向
    該友人買過這兩部影片及另一部音樂片，該友人是做水療機業務的，並非專門出
    國帶影片回來賣的等語（參原審卷第五一頁、第五三頁），參以扣案之光碟片內
    容不同，各僅一片，且證人秦廣善購入時，依其證詞，業經他人開封觀賞，而非
    全新光碟片，堪認扣案兩部光碟影片輸入台灣時並非供輸入者個人散佈之利用，
    且屬於入境行李之一部份，揆諸前揭說明，應認扣案之兩部光碟影片並未違反著
    作權法第八十七條第四款之規定，而屬合法重製物。又該重製物於輸入時既未侵
    害著作權人之著作權，嗣後輸入者將之轉售予他人，亦不致更異性質成為違法重
    製物，本件被告既為該合法重製物之所有人，依著作權法第六十條第一項規定自
    得出租該重製物；（三）、又修正前之著作權法第九十二條第一項意圖營利以出
    租之方法侵害他人著作財產權罪，須以所出租者為違法重製物，且行為人對於該
    違法重製物有所認識為要件。經查，證人秦廣善於原審證稱：伊賣影片給被告時
    ，有跟被告說這是正版品，是朋友從香港買回來自己看，看完後賣給伊，伊看完
    後不需要，再賣給被告等語（參原審卷第五二頁、第五三頁），被告辯稱其經查
    證後認為該影片是正版且合法才出租等語，堪信為真實；（四）、著作財產權人
    於轉讓著作重製物之所有權時，基於契約自由原則，非不得對物之使用範圍作限
    制，而該項限制約定得否有效固應依個案認定之，惟縱使有效，而買受人違反之
    ，亦屬民事上之違約行為，尚不至構成著作權侵害之刑事責任，本件上開兩部光
    碟影片封面雖均載明「如果你同意並接受只會為私人用途使用本產品中之影片，
    版權擁有人將授與你存在於本產品中之影片的版權的有關許可，私人用途只對本
    片之私人和家居收看，並不包含任何其他權利、包括複製、更正‧‧‧租賃、借
    出、交換、租用、出售或以任何其他形式或媒體經營、處理或利用本片」等語，
    揆諸前開說明，亦難認被告違反上開約定而出租構成著作權侵害之刑事責任。綜
    上所述，本件扣案平行輸入之光碟影片符合著作權法第八十七條之一第一項第三
    款規定而為合法重製物，依同法第六十條第一項規定自得由所有權人出租該重製
    物，被告上開辯解堪以採信，此外，復查無其他積極證據，足認被告有何公訴人
    所指犯行，應認本件不能證明被告犯罪。
四、原審以不能證明被告犯罪，而為無罪判決之諭知，核無不合。公訴人循告訴人龍
    祥公司之請求，提起本件上訴，上訴意旨以：扣案光碟片「赤裸特工」係於九十
    一年九月間在香港地區公開上映，光碟片約在同年十一月間發行；「老鼠愛上貓
    」則係於九十二年春節期間公開上映，光碟片約在同年三月間發行，則系爭二部
    光碟影片分別於不同年度發行，證人秦廣善究於何時、何地向何人購入等細節，
    均未敘明，所述顯無依據，原審逕予採信，似嫌速斷；被告自承經營影視出租業
    務已有一、二十年之久，當知出租用影片在國內均由代理商發行，則系爭影片封
    面上既無行政院新聞局之審查核准字號、級別、長度、臺灣發行公司名稱、地址
    、電話等基本資料，且該封面上記載僅供「私人用途」，並不包含租用、出售等
    權利，足證被告主觀上有侵害他人著作權之故意；按著作權法第八十七條第四款
    「禁止真品平行輸入」，立法目的在賦予著作權人市場區隔之權利，使著作權財
    產權人授權在國外製造之著作權商品，不論在國內有無代理商，任何人欲輸入國
    內，均需經過著作財產權人同意，著作權法第八十七條之一已提供允許為個人或
    學術文化目的輸入著作權之空間，然而證人秦廣善所販售之系爭影片，既未經著
    作財產權人同意，亦非著作財產權人在臺灣授權之重製物，其所辯真品平行輸入
    部分不足採信，本件扣案光碟既非合法重製物，自不得以出租、銷售、贈與等移
    轉所有權之方式散布予公眾等語，執以指摘原判決認事用法不當，惟未提出積極
    證據證明扣案之光碟係違法重製物，揆之首揭說明，其上訴為無理由，應予駁回
    。
據上論斷，應依刑事訴訟法第三百六十八條，判決如主文。
本案經檢察官劉靜婉到庭執行職務。
中　　　華　　　民　　　國　　九十三　　年　　　九　　　月　　二十三　　日
                              臺灣高等法院刑事第二十庭
                                  審判長法  官  趙  功  恆
                                        法  官  李  春  地
                                        法  官  鄧  振  球
右正本證明與原本無異。
不得上訴。
                                        書記官  洪  秋  帆
中　　　華　　　民　　　國　　九十三　　年　　　九　　　月　　 三十 　　日
